【裁判字號】    97,簡,700
【裁判日期】    970317
【裁判案由】    詐欺
【裁判全文】
臺灣板橋地方法院刑事判決              97年度簡字第700 號
聲  請  人  臺灣板橋地方法院檢察署檢察官
被      告  乙○○
上列被告因詐欺案件，經檢察官聲請以簡易判決處刑（96年度偵
字第29921 號），本院判決如下：
    主  文
乙○○幫助意圖為自己不法之所有，以詐術使人將本人之物交付
未遂，累犯，處拘役伍拾伍日，如易科罰金，以新臺幣壹仟元折
算壹日；減為拘役貳拾柒日，如易科罰金，以新臺幣壹仟元折算
壹日。
    事  實
一、本件犯罪事實：乙○○前於民國91年間，因竊盜案件，經本
    院以92年度易字第9 號判處有期徒刑6 月，緩刑2 年，並於
    92年2 月24日確定，嗣於緩刑期間之92年間，另因偽造文書
    案件，經臺灣桃園地方法院以92年度訴字第1160號判處有期
    徒刑6 月確定，並於93年5 月13日易科罰金執行完畢，上開
    緩刑因而遭撤銷，嗣於同年7 月16日入監服刑，甫於94年1
    月15日縮刑期滿執行完畢（於本案構成累犯）。詎猶不思悔
    改，在能預見提供金融機構帳戶之存摺、金融卡及密碼予他
    人使用，足以幫助他人提領獲取詐欺犯罪所得，因覬覦交付
    其金融機關帳戶存摺等物可換取金錢之不法報酬，竟仍不違
    背其本意，基於幫助詐欺之不確定故意，於94年間某日（聲
    請簡易判決處刑書略載為於不詳時間），在桃園火車站附近
    某電子遊戲場內，將其在台新國際商業銀行桃園分行開立之
    帳戶00000000000000號之存摺、金融卡、密碼等物件，以不
    詳之代價，借予綽號「阿益」真實姓名年籍不詳之成年男子
    （以下簡稱「阿益」）使用，以作為詐騙他人款項之人頭帳
    戶。嗣「阿益」同夥之詐欺集團成員，基於詐欺之犯意，於
    95年8 月10日10時許，撥打電話與家住高雄縣仁武鄉之甲○
    ○聯絡，謊稱係電信局客服中心人員，因甲○○積欠電話費
    新臺幣（下同）48,773元，需將甲○○銀行款項轉到國家安
    全帳戶內，否則將無法動用所有款項之詐術，致使甲○○陷
    於錯誤，遂依指示於同年8 月11日某時許，前往位於高雄縣
    仁武鄉○○路2 號之中國國際商業銀行仁武分行，欲以跨行
    匯款之方式，將1,150,000 元匯至乙○○所提供之前開銀行
    帳戶內，嗣因銀行人員告知甲○○所填寫帳號有誤，以致無
    法匯入乙○○之所開立之上開帳戶，始發覺有異並報警處理
    ，而未將該筆款項匯出，方未得逞。案經甲○○訴由高雄縣
    政府警察局仁武分局仁武派出所函轉臺灣桃園縣政府警察局
    桃園分局報告臺灣桃園地方法院檢察署檢察官呈請臺灣高等
    法院檢察署檢察長核轉臺灣板橋地方法院檢察署檢察官偵查
    後聲請簡易判決處刑。
二、證據：
  (一)被告乙○○於警詢及偵查中坦承其有於上揭時、地，將上開
    帳戶之存摺及提款卡出售予「阿益」等情坦承不諱。
  (二)證人即告訴人甲○○於警詢時之指述。
  (三)高雄縣政府警察局詐騙帳戶通報警示、詐騙電話斷話申請表
    、仁武分局仁武派出（分駐）所受理刑事案件報案三聯單各
    1 份。
  (四)台新國際商業銀行96年9 月28日台新作文字第9613782 號函
    暨被告在該行桃園分行自94年1 月1 日起至95年11月17日（
    結清日）止之資金往來明細。
  (五)被害人甲○○之中國國際商業銀行國內匯款申請書1 紙。
  (六)雖被告尚辯稱：伊並不知「阿益」拿取上開提款卡欲做何用
    途云云。惟衡情，在郵局或銀行等金融機構開設存款帳戶，
    原係針對個人社會信用而予以資金流通，具有強烈之屬人性
    ，而金融帳戶為個人理財之工具，於郵局或銀行等金融機構
    申請開設存款帳戶並無任何特殊之資格限制，一般民眾皆可
    利用存入最低開戶金額之方式，任意在銀行或郵局等金融機
    構申請開設存款帳戶，且一人可於不同之金融機構申請多數
    之存款帳戶使用，尚無任何困難，此乃眾所周知之事實；復
    依一般人之社會生活經驗，若見他人不以自己名義申請帳戶
    ，反而以金錢向他人收集存款帳戶為不明用途使用或流通，
    乃甚為怪異之事，衡諸常情，提供帳戶者對於該等帳戶是否
    係供合法使用，當無不起疑心之理；況觀諸現今社會上，詐
    騙集團收購人頭帳戶，持以作為信貸、手機簡訊詐欺之事，
    時有所聞，出賣或出借帳戶予非親非故之人，受讓人係為謀
    方便取得不法贓款之用，此經由媒體的報導，幾乎已成為人
    盡皆知之犯罪手法，而被告自承教育程度為高中畢業（見偵
    查卷第4 頁警詢筆錄），其雖領有輕度智障之殘障手冊（鑑
    定日期：85年8 月12日，見偵查卷第37頁），惟參酌其既能
    於警詢及偵查中明確供承其交付上開帳戶存摺等物，以從「
    阿益」處收取不法利益之完整過程，足徵其並非無辨識其行
    為及其行為違法之能力。則被告對「阿益」收購其帳戶，可
    能遭詐欺集團成員利用其帳戶做為其詐欺取財，事前應已預
    見，其為牟取不法之金錢報酬，以致使被害人及警方追查困
    難之情形下，任由其帳戶物件在外流通，事後亦未聯絡取回
    存摺及金融卡等物，顯有容認幫助詐欺犯罪事實之發生而不
    違背其本意。是被告確有幫助該詐欺集團成員利用其上開帳
    戶以取得詐欺所得之不確定故意及行為甚明，被告前揭所辯
    ，無非臨訟飾卸之詞，無可採信。本案事證已臻明確，被告
    犯行堪以認定。
三、查被告乙○○以提供上開帳戶金融卡及密碼等物予詐欺集團
    使用之行為，顯係基於幫助他人詐欺取財之不確定故意，而
    實施詐欺取財之構成要件以外行為，藉以幫助他人實施詐欺
    取財行為，嗣因銀行人員告知甲○○，其所填寫帳號有誤以
    致無法匯入被告之所開立之上開帳戶，即時發覺而不遂，核
    其所為，係犯刑法第30條第1 項前段、第339 條第3 項、第
    1 項之幫助詐欺取財未遂罪。而上開詐欺集團成員已著手於
    犯罪行為之實行而不遂，為未遂犯，爰依刑法第25條第2 項
    規定，減輕其刑。又被告以幫助之意思，參與詐欺未遂構成
    要件以外之行為，為幫助犯，爰依刑法第30條第2 項規定，
    依正犯之刑減輕之，並依法遞減之。另查被告前有如犯罪事
    實欄所述之罪刑宣告及執行紀錄，此有臺灣高等法院被告前
    案紀錄表乙份在卷可參，其於有期徒刑執行完畢後，五年內
    故意再犯本件有期徒刑以上之罪，為累犯，應依法加重其刑
    ，並依法先加後遞減之。爰審酌被告將提款卡及密碼交付他
    人助長他人犯罪，增加被害人尋求救濟及治安機關查緝犯罪
    之困難，危害被害人財產安全及社會治安，兼衡被告素行、
    犯罪手段、對被害人財產所生危害程度，惟兼酌被告領有輕
    度智障之殘障手冊（此有身心殘障手冊影本1 份在卷足參）
    ，智識程度非高，且被告犯後已坦承犯行之態度等一切情狀
    ，量處如主文所示之刑，並諭知易科罰金之折算標準，以資
    懲儆。又中華民國九十六年罪犯減刑條例業經立法院制定，
    並業經總統於96年7 月4 日公布，自96年7 月16日起生效，
    本件被告犯罪時間係在96年4 月24日以前，合於上開減刑條
    例第2 條第1 項第3 款之規定，且非同條例第3 條所定不得
    減刑之罪，是併依上開減刑條例規定減其二分之一之刑，並
    諭知易科罰金之折算標準。
四、依刑事訴訟法第449 條第1 項前段、第3 項，刑法第30條第
    1 項前段、第2 項、第339 條第3 項、第1 項、第25條第2
    項、第47條第1 項、第41條第1 項前段，刑法施行法第1 條
    之1第1項、第2 項前段，中華民國九十六年罪犯減刑條例第
    2 條第1 項第3 款、第7 條，逕以簡易判決處如主文所示。
五、如不服本判決，得自收受送達之日起10日內向本院提出上訴
    狀，上訴於本院第二審合議庭（須附繕本）。
中    華    民    國    97    年    3     月    17    日
                  刑事第十一庭  法  官  林淑婷
以上正本證明與原本無異。
                                書記官  林金良
中    華    民    國    97    年    3     月    17    日
附錄本案論罪科刑法條全文：
中華民國刑法第339 條
意圖為自己或第三人不法之所有，以詐術使人將本人或第三人之
物交付者，處5 年以下有期徒刑、拘役或科或併科1 千元以下罰
金。
以前項方法得財產上不法之利益或使第三人得之者，亦同。
前二項之未遂犯罰之。


司法院資訊處製作；財團法人民間司法改革基金會備份。
